【裁判字號】    91,交上易,90
【裁判日期】    921211
【裁判案由】    過失致死
【裁判全文】
臺灣高等法院刑事判決                            九十一年度交上易字第九０號
    上  訴  人  臺灣桃園地方法院檢察署檢察官
    被      告  戊○○
    選任辯護人  溫瑞鳳律師
右上訴人因過失致死案件，不服臺灣桃園地方法院八十九年度交易字第四七九號，中
華民國九十年十一月二十八日第一審判決（起訴案號：臺灣桃園地方法院檢察署八十
九年度偵字第一五一二０號、第一五一二一號），提起上訴，本院判決如左：
    主  文
上訴駁回。
    理  由
一、公訴意旨略以：被告戊○○於民國八十九年六月二十八日凌晨二時二十分許，在
    桃園縣新屋鄉大坡村一鄰一之一號自宅前，見丁○○駕駛其父溫新泉所有先前遭
    竊之車牌號碼ＬＷ︱七一七六號自小貨車並搭載甲○○，遂駕駛車牌號碼Ｖ三︱
    五七九二號自用小客車尾隨該車，並沿桃園縣新屋鄉境桃一０四線道路由大坡往
    社子村方向行駛，途經該路段社子村六鄰產業道路時，本應注意行車速度，依標
    誌之規定，無標誌者，在市區道路，時速不得超過四十公里，在郊外道路，時速
    不得超過六十公里，又汽車在同一車道行駛時，後車與前車之間應保持隨時可以
    煞停之距離，且當時並無不能注意之情事，竟疏未注意上開規定，猶以時速一百
    至一百二十公里之高速追逐前車，而丁○○駕駛汽車，亦疏未注意上開速限之規
    定，同以時速約一百至一百二十公里之高速行駛，二車於相互競駛之情形下突遇
    彎道，致丁○○所駕之車先失控撞及路旁電線桿，乘客甲○○彈出車外，戊○○
    亦避煞不及，追撞前車，致丁○○亦彈出車外，嗣甲○○及丁○○二人均傷重不
    治死亡，因認被告戊○○涉有刑法第二百七十六條第一項之過失致死罪嫌。
二、按刑法上之過失，必其過失行為與結果間，在客觀上有相當因果關係始得成立。
    所謂相當因果關係，係指依經驗法則，綜合行為當時所存在之一切事實，為客觀
    之事後審查，認為在一般情形下，有此環境、有此行為之同一條件，均可發生同
    一之結果者，則該條件即為發生結果之相當條件，行為與結果間即有相當因果關
    係；反之，若在一般情形下，有此同一條件存在，而依客觀之審查，認為不必皆
    發生此結果者，則該條件與結果並不相當，不過為偶然之事實而已，其行為與結
    果間即無相當因果關係，最高法院七十六年台上字第一九二號著有判例可資參照
    ；亦即刑法上之過失致人於死罪，其所以科行為人過失責任者，必以行為人本身
    具有過失，且行為人之過失行為與被害人之死亡結果間，具有相當因果關係，始
    足當之。
三、本件公訴人認為被告戊○○涉有前開過失致死罪嫌，無非係以：(一)、經勘驗兩車
    車損情形，被告戊○○之前開Ｖ三︱五七九二號自小客車係於行進中追撞被害人
    丁○○所駕駛之上開ＬＷ︱七一七六號自小貨車。(二)、被害人丁○○與甲○○二
    人係因車禍彈出車外以致死亡，有相驗屍體證明書、驗斷書、勘驗筆錄、相驗照
    片及法務部法醫研究所鑑定書等資為被告戊○○於本件車禍有過失之犯罪依據。
    惟訊據被告戊○○則堅決否認有何過失致死之犯行，辯稱：(一)、因被害人丁○○
    與甲○○二人偷竊其父溫新泉所有之車號ＬＷ︱七一七六號自小貨車，經其父告
    知後，其本人始駕上開Ｖ三︱五七九二號自小客車自後追緝，剛開始時其車速有
    比較快，惟被害人有好幾次突然緊急踩煞車，要使其本人之自小客車追撞；隨後
    其本人即減速保持一定距離，在時速六十公里以下；當時被害人並未減速仍然繼
    續加速逃離；惟其本人知悉新屋鄉○○村○鄰○○道路桃一０四線道路車禍現場
    路段即由東坡幹第三十三號電線桿開始起至東坡幹第三十一號電線桿之左側路段
    係一左轉之大彎道，當時其本人速度已經減慢，惟因前開路段彎度很大，當時其
    駕駛上開自小客車剛經過彎道時，即發現被告二人之前開自小貨車碰撞及前開電
    線桿與護欄，隨後該自小貨車直接往後反彈，其本人因煞避不及，致該自小貨車
    車尾反彈撞擊其本人前揭自小客車之車頭，致使其自小客車幾乎停止，惟其小客
    車之車頭損害情形並不嚴重；當時其本人下車查看，發現被害人二人均已彈出車
    外，其本人即至附近商店打電話請救護車；其本人當時並未以時速一百至一百二
    十公里之速度追撞被害人所駕之前開自小貨車，而是被害人駕駛該自小貨車對於
    路況不熟，於經過彎道時自行撞及電線桿反彈後撞到其本人之上開自小客車車頭
    。(二)、當時其本人駕駛上開自小客車有去追被害人，但並未追撞被害人，而是被
    害人高速撞到路邊的護欄後反彈回來，其本人因煞避不及始從後面撞到被害人駕
    駛之前開自小貨車車尾。因當時該路段很暗，看不清楚，以為是被害人要倒車回
    來撞其自小客車，僱於警詢時才說是被害人倒車要撞其自小客車。(三)、其本人並
    未高速追撞被害人之自小貨車，因其自小客車之安全氣囊並未爆開；如果當時其
    駕駛之前開自小客車以高速追撞被害人上揭自小貨車，則其自小客車之安全氣囊
    應會爆開才對。
四、本院經調查結果認定被告無罪之理由：
  (一)、本件車禍事故係起因於被告戊○○之父溫新泉於八十九年六月二十八日凌晨二
      時許，在其桃園縣新屋鄉大坡村一鄰一之一號住處就寢時，忽聽聞其停放於住
      處門口之車號ＬＷ︱七一七六號自小貨車引擎發出聲響，嗣經溫新泉起床查看
      ，始發現其所有之前開ＬＷ︱七一七六號自小貨車遭人竊取開走，除以電話先
      行向派出所報警協尋之外，並囑其子即被告戊○○駕駛小客車外出尋找，且其
      本人亦騎乘機車外出尋找，嗣經其本人與其子戊○○父子二人尋找一會兒無結
      果後便返回上開住處門口時，突發現二名男子駕駛其失竊之前開ＬＷ︱七一七
      六號自小貨車行經其家門前，溫新泉見狀乃囑其子即被告戊○○立刻駕駛其上
      揭車牌號碼Ｖ三︱五七九二號自用小客車尾隨追躡，溫新泉則騎乘機車隨後追
      趕，迨溫新泉騎機車抵達新屋鄉○○村○鄰○○道路時（桃一０四線道路），
      即發現其子即被告戊○○所駕駛之前開Ｖ三︱五七九二號自用小客車與上開二
      名男子所駕駛其失竊之前開ＬＷ︱七一七六號自小貨車撞在一起，溫新泉見狀
      即趕緊騎機車返回住處報警等情，業據證人溫新泉於警詢中證述明確（見八十
      九年度相字第一０六０號相驗卷第六頁背面、第七頁、第二十頁背面；八十九
      年度相字第一０六０號相驗卷第八頁背面、第九頁）；復經證人即桃園縣警察
      局大坡分駐所警員乙○○於本院調查時證稱，八十九年六月二十八日凌晨二時
      多，有接到前開ＬＷ︱七一七六號自小貨車車主溫新泉電話報案表示他（指溫
      新泉）的小貨車失竊，其本人便外出尋找；同上大坡分駐所警員張峻梃於本院
      調查時亦證稱，當時其分駐所接到前揭小貨車車主溫新泉電話報案表示他（指
      溫新泉）的小貨車被偷，其本人便與分駐所警員戴僑志駕駛巡邏車外出尋找各
      等語明確在卷（本院卷第一四九頁、第一六二頁、第一六四頁）。由此可見，
      溫新泉所有前開ＬＷ︱七一七六號自小貨車確於八十九年六月二十八日凌晨二
      時多，於其上開住處遭人竊取開走無訛；故被告戊○○當時駕駛其車號Ｖ三︱
      五七九二號自用小客車尾隨前開二位不詳姓名男子駕駛其父溫新泉所有失竊之
      上開ＬＷ︱七一七六號自小貨車追緝竊賊之事實，堪認被告戊○○在當時個人
      主觀認知上，係基於逮捕準現行犯並追回其父溫新泉失竊車輛之意而追緝上開
      二位被害人所駕之前揭失竊ＬＷ︱七一七六號自小貨車至明，合先敘明。
  (二)、由新屋鄉大坡村自南向北往新屋鄉東明村方向行駛，途經桃園縣新屋鄉○○村
      ○鄰○○道路桃一０四線道路車禍現場即由東坡幹第三十三號電線桿開始起至
      東坡幹第三十一號電線桿之左側路段係一左轉之大彎道，該路段之東坡幹第三
      十二號電線桿起至東坡幹第三十一號電線桿路旁均有水泥橋墩等情，業據本院
      勘驗車禍現場路段明確，製有勘驗筆錄在卷可稽，且有勘驗現場圖一紙足憑，
      復經當時處理本件車禍之警員乙○○於原審調查及本院勘驗現場時證稱，現場
      路段轉彎彎度很大，如自大坡村往新屋方向行駛，無法看見左側對向來車；且
      車禍現場路段夜間並無路燈，視線不佳；從東坡幹第三十二號電線桿開始起至
      東坡幹第三十一號電線桿路旁均有水泥橋墩，橋墩旁邊架有鐵皮圍籬各等語明
      確，並有警員乙○○於車禍現場路段所拍攝之照片四張在卷可證（本院卷第一
      四六頁至第一五一頁，第一七四頁；原審卷第一一六頁至第一一七頁、第一三
      六頁至第一三七頁；同上第一０四六號相驗卷第十四頁至第十六頁）。由此可
      見，本件由新屋鄉大坡村自南向北往新屋鄉東明村方向，途經桃園縣新屋鄉○○村○鄰○○道路桃一０四線道路車禍現場路段確為一左轉彎之大彎道至明。
      告訴代理人於原審調查時陳稱現場彎度不大云云，核與事實不符，尚難採信。
  (三)、依道路交通事故調查報告表所繪製事故現場圖及車禍現場照片對照觀之，車禍
      現場肇事彎道之東坡幹第三十一號電線桿及其旁鐵皮圍籬、水泥護欄有強烈撞
      擊痕跡，且該電線桿上遺留有藍色油漆痕跡等情，此有上開道路交通事故調查
      報告表所繪製事故現場圖及車禍現場照片等在卷可稽（同上第一０四六號相驗
      卷第十三頁及第十四頁至第二十三頁）；經核東坡幹第三十一號電線桿與鐵皮
      圍籬撞痕之高度與被害人丁○○、甲○○二人所駕駛前開失竊ＬＷ︱七一七六
      號自小貨車之車頭右側車門撞凹之情形相當，此由前開失竊ＬＷ－七一七六號
      自小貨車之車頭右側車門撞凹之車禍照片與前揭東坡幹第三十一號電線桿上遺
      留有藍色油漆痕跡照片互相參照比對即明（同上第一０四六號相驗卷第二二頁
      、第二三頁、第一六頁；同上第一０六０號相驗卷第一四頁、第一五頁背面、
      第四二頁、第四四頁至第四五頁、第四九頁）；復經檢察官勘驗前揭ＬＷ︱七
      一七六號自小貨車右側車門內陷，嚴重毀損；右前車輪已離車身；右前車門有
      電線桿的油漆（指遺留黃色油漆痕跡）等情明確，製有勘驗筆錄在卷可稽（同
      上第一０六０號相驗卷第五九頁）；由此可見本件車禍是被害人丁○○、甲○○二人所駕駛上揭失竊自小貨車車頭右側撞及前開東坡幹第三十一號電線桿及
      附近鐵皮圍籬、水泥護欄等情，應堪認定。再衡諸上開車禍現場肇事彎道彎度
      甚大，且夜間無路燈照明視線不佳等情，已如前述；另細觀前開道路交通事故
      調查報告表所繪製事故現場圖與車禍現場照片中電線桿下方斜前方路面自小貨
      車遺留長達十．五公尺之煞車痕與前開自小貨車右前輪整個嚴重磨損掉落（同
      上第一０四六號相驗卷第一三頁、第一四頁、第二十二頁、同上第一０六０號
      相驗卷第四一頁、第五十一頁上方照片）；被告戊○○所駕駛前開Ｖ三︱五七
      九二號自用小客車與被害人丁○○、甲○○二人所駕駛上揭ＬＷ︱七一七六號
      失竊自小貨車二車最後停止位置，則係被告戊○○所駕駛上開Ｖ三︱五七九二
      號自小客車卡在被害人二人所駕駛之上揭ＬＷ︱七一七六號自小貨車與道路左
      側之鐵皮圍籬之間；且上開ＬＷ︱七一七六號自小貨車車頭之右前車門處反向
      緊貼被告戊○○前揭Ｖ三︱五七九二號自小客車右後車門；上開二車散落物（
      ＬＷ︱七一七六號自小貨車之擋風玻璃碎片、擋風玻璃橡皮帶、車內紅色西瓜
      碎片及果肉；Ｖ三︱五七九二號自小客車之水箱護罩即氣壩格飾板）均在上開
      Ｖ三︱五七九二號自小客車最後停止處前方不遠處；前揭二車毀損情形為上揭
      ＬＷ︱七一七六號失竊自小貨車右前門嚴重內凹、右前輪整個嚴重磨損掉落、
      右前車頭燈嚴重撞擊破損、擋風玻璃脫落（左側車門與左側車頭燈完好）、車
      後方車牌輕微內凹（後車斗完好）；被告戊○○所駕前開Ｖ三︱五七九二號自
      小客車係車頭正前方引擎蓋褶疊翹起並遺留有藍色車漆、左前車燈破損，右前
      車燈尚完好、車頭水箱護罩（即氣壩格飾板）掉落（同上第一０六０號相驗卷
      第四七頁第二張照片、第四九頁至第五一頁、第五三頁至第五四頁、第八一頁
      至第八六頁；第七九頁至第八十頁；同上第一０四六號相驗卷第十七頁至第二
      十八頁；同上第一０六０號相驗卷第一三頁、一四頁背面、第四十頁、第四六
      頁；第七十六頁至第八十七頁）；且前開ＬＷ︱七一七六號自小貨車車尾只是
      有一點凹陷，該自小貨車正後方保險桿僅輕微撞擊等情，復據當時承辦本件車
      禍之警員乙○○於本院調查時證稱明確在卷（本院卷第一五二業）；被害人二
      人所駕之前開失竊ＬＷ︱七一七六號自小貨車車尾之車牌內凹（同上第一０四
      六號相驗卷第十八頁下方第二張照片；同上第一０六０號相驗卷第五三頁上方
      第一張照片）處，經與被告戊○○所駕駛前揭Ｖ三︱五七九二號自小客車頭前
      方引擎蓋翹起之高度比對相符合等情，此有上開二車之比對照片在卷足憑（同
      上第一０六０號相驗卷第八三頁上方第一張），故由上開ＬＷ︱七一七六號自
      小貨車後方車牌內凹處與被告戊○○所駕駛前揭Ｖ三︱五七九二號自小客車頭
      前方引擎蓋翹起之高度對照相符等情，足以認定本件車禍係被害人二人當時先
      駕駛前揭失竊ＬＷ︱七一七六號自小貨車由新屋鄉大坡村自南向北往新屋鄉東
      明村方向行駛（自南向北往新屋鄉○○村○道），途經桃園縣新屋鄉○○村○
      鄰○○道路桃一０四線道路車禍現場即由東坡幹第三十三號電線桿開始起至東
      坡幹第三十一號電線桿之左側路段大彎道，因高速行經上開路段彎道失控緊急
      煞避不及，於車禍道路遺留有前開長達十．五公尺之煞車痕，使該ＬＷ︱七一
      七六號自小貨車偏左侵入對向車道（即自北向南，往大坡方向車道），致該自
      小貨車車頭右側衝撞該彎道之前開東坡幹第三十一號電線桿及其旁鐵皮圍籬、
      水泥護欄，嗣於撞擊前開東坡幹第三十一號電線桿後，因該自小貨車衝撞力道
      猛烈斜反彈回路中至前開對向車道（在往大坡方向車道）；被告戊○○駕駛前
      揭自小客車（自南向北往新屋鄉○○村○道）見狀避煞不及始自後追撞及前開
      驟然反彈回路中之ＬＷ︱七一七六號自小貨車之車後車牌，致該自小貨車之車
      後之車牌內凹；前揭自小貨車因受後方推擠力量，遂依「順時鐘方向」往回旋
      轉於前開自北向南之對向車道之雙黃線上（即自北向南往大坡方向車道；自小
      貨車車頭朝南往大坡方向），且前開Ｖ三︱五七九二號自小客車駛入自北向南
      之對向車道上（即往大坡村方向）；而該自小貨車右前車門則與被告戊○○所
      駕駛之前揭Ｖ三︱五七九二號自小客車之右後車門近貼；兩車均在自北向南之
      對向車道上；而上開自小貨車右前車門處因甩力而碰撞及被告戊○○所駕駛之
      前開自小客車之右後車門處，使被告戊○○所駕上揭自小客車夾在鐵皮圍牆與
      前揭自小貨車中間等情（該ＬＷ︱七一七六號自小貨車之車頭向南朝新屋鄉大
      坡村方向；被告戊○○駕駛之前開Ｖ三︱五七九二號自小客車頭係向北朝新屋
      鄉東明村方向），有前開道路交通事故調查報告表所繪製事故現場圖與上開二
      車照片各在卷可稽（同上第一０四六號相驗卷第十三頁、第十七頁至第二十頁
      ；同上第一０六０號相驗卷第一四頁背面第三張照片、第一五頁背面第二張照
      片、第四十頁）。本件車禍碰撞情形，經送臺灣省桃園縣區車輛行車事故鑑定
      委員會鑑定結果，認為依前開車禍現場照片顯示，即被告戊○○前開自小客車
      左前車頭車燈破損，引擎蓋褶疊突起並遺留有藍色車漆；被害人二人所駕前揭
      自小貨車後保險桿內凹，、、、等，顯示被告戊○○前開自小客車確曾因煞避
      不及，自後追撞被害人二人所駕前揭自小貨車等情，此有上開鑑定委員會，九
      十年五月八日九十府車鑑桃字第四五九號函在卷可稽（見該函說明二，原審卷
      第七一頁至第七二頁）。告訴人於原審調查時，雖謂係被告戊○○駕駛前開自
      小客車先衝撞被害人所駕之上開自小貨車後，再使該自小貨車衝撞上開東坡幹
      第三十一號電線桿云云。惟查，由前開現場車禍照片及道路交通事故調查報告
      表所繪前開事故現場圖觀之，被害人二人所駕前開自小貨車之煞車痕起點附近
      並無任何二車擦撞之散落物（同上第一０四六號相驗卷第十四頁），且觀諸前
      開二車損壞程度（損壞程度詳見前述），被告戊○○所駕上揭自小客車之衝力
      實尚不足以造成被害人所駕前開自小貨車失控侵入對向來車道等情，亦經前開
      鑑定委員會鑑定說明在案（見該函說明二，原審卷第七一頁至第七二頁）。告
      訴人丙○○於原審之告訴意旨雖謂：若非被害人所駕車輛遭後方追撞，車輛失
      控之角度不會這麼大云云；惟查被害人丁○○於車禍後其屍體經解剖鑑定結果
      ，其中右胸、上腹、右大腿及兩下腿前方亦有挫傷或擦挫傷；左上臂、右肩與
      右肩胛部有片狀擦傷；右上臂肱骨骨折；右大腿股骨骨折、右側舌骨骨折；右
      側第二、三、四、五根肋骨骨折等情，上開身體受傷部位與受傷情形，符合駕
      駛者之傷勢等情，有法務部法醫研究所八十九法醫所醫鑑字第０七九六號鑑定
      書在卷可稽（上開第一０六０號相驗卷第一四六頁至第一四八頁）；由此可見
      ，前開駕駛被告戊○○之父溫新泉所失竊之上揭ＬＷ︱七一七六號自小貨車者
      應係被害人丁○○無訛。又死者丁○○前開屍體經毒物系統分析結果，發現其
      車禍發生前即有服用可待因及安非他命等情，亦有前開法務部法醫研究所八十
      九法醫所醫鑑字第０七九六號鑑定書在卷足憑（同上第一０六０號相驗卷第一
      四七頁至第一四八頁）。再者，本件車禍現場路段，有一彎道且彎度甚大，且
      夜間並無燈光，照明視線不良，已如前述；經由前開ＬＷ︱七一七六號自小貨
      車車頭右側車門撞凹之車輛照片與前開東坡幹第三十一號電線桿及附近鐵皮圍
      籬、水泥護欄等撞擊痕跡並遺留有藍色油漆等情以觀，應可認定被害人丁○○
      係在不諳路況，且以高速行駛之情況下，駕駛前開失竊之上揭ＬＷ︱七一七六
      號自小貨車行經前開大彎道致該自小貨車失控偏左侵入對向車道（即自北向南
      ，往大坡方向車道），緊急煞避不及，於車禍道路遺留有前開長達十．五公尺
      之煞車痕，致該自小貨車車頭右側衝撞該彎道之前開東坡幹第三十一號電線桿
      及其旁鐵皮圍籬、水泥護欄，較符合當時車禍發生實際情節。又告訴人丙○○
      於原審告訴意旨雖稱，是被害人所駕前開自小貨車車尾先遭追撞，以致衝撞道
      路左側電線桿始造成車輛旋轉云云，惟衡諸被害人丁○○所駕駛前開自小貨車
      係「右前車門」處撞擊左前方電線桿，致該自小貨車右前門嚴重內凹、右前輪
      整個嚴重磨損掉落、右前車頭燈嚴重撞擊破損、擋風玻璃脫落等情，已如前述
      ；依前開ＬＷ︱七一七六號自小貨車之車後方車牌僅是輕微內凹，此外車尾其
      他部分完好，並無嚴重受撞擊凹損等情，亦有前開自小貨車之車後方車牌之照
      片在卷足憑（同上第一０四六號相驗卷第十八頁下方第二張照片；同上第一０
      六０號相驗卷第五三頁上方第一張照片），由此可見，被告戊○○所駕駛前開
      Ｖ三︱五七九二號自小客車顯然並非先追撞被害人丁○○所駕駛前開ＬＷ︱七
      一七六號自小貨車，蓋依開車經驗判斷，如係被告戊○○以高速駕駛前開自小
      客車追撞及被害人丁○○所駕駛前開ＬＷ︱七一七六號自小貨車，衡情該ＬＷ
      ︱七一七六號自小貨車車尾後部應有嚴重撞擊痕跡，而且若是被告戊○○駕駛
      前開自小客車高速行駛且加以追撞，則被告戊○○之前開自小客車車頭必與被
      害人丁○○所駕駛前開ＬＷ︱七一七六號自小貨車車尾後部嚴重撞擊扭曲在一
      起，則該ＬＷ︱七一七六號自小貨車車後之車牌不可能只是輕微內凹而已。何
      況前開自小客車衝力實尚不足以造成被害人所駕前開自小貨車失控侵入對向來
      車道，亦經前開鑑定委員會鑑定說明在案，已如前述；可見告訴人丙○○指稱
      係被害人所駕前開自小貨車車尾先遭被告戊○○駕駛之前開自小客車追撞，以
      致衝撞道路左側電線桿始造成車輛旋轉云云，因與前開車禍實際發生情節不符
      ，尚難採信。另告訴意旨復稱：如被害人所駕駛上開自小貨車自行失控左斜衝
      撞路旁電線桿，被告車輛繼續直行即可，二車不會追撞云云。惟按被害人丁○○高速駕駛上開自小貨車行經前開肇事路段彎道時，因失控偏左致侵入對向車
      道（即自北向南，往大坡方向車道）因緊急煞避不及，致該自小貨車車頭右側
      猛烈撞擊前開電線桿等物後，因反作用力「立即」彈回大坡方向車道路面，被
      告戊○○駕駛前開自小客車自南向北往新屋鄉東明村方向駛至上開彎道之車禍
      肇事路段時，因見狀已煞避不及，致無法即時迴避驟然彈回之上開ＬＷ︱七一
      七六號自小貨車而撞及該自小貨車車後之車牌，尚合常情，告訴意旨之推論尚
      難據採。
  (四)、本件被害人甲○○經解剖鑑定結果，其右側頭部有一弧形開顱手術痕，長二十
      五公分，頭皮腫起，切開後整處頭皮呈現血腫及水腫，手術下方有一方形骨骼
      缺損八乘七公分大小，硬腦膜已縫合，硬膜外少許出血，硬膜下仍有餘血及止
      血棉，腦髓發現有右顳葉挫傷及少許右額葉底挫傷，腦摘出後，則見顱底的「
      絞鏈式」骨折，左起左額骨側面以四十五度角向右後斜走，經左前顱底、蝶鞍
      部及右蝶翼骨至右顳骨，造成右前半顱底與左後半顱底完全斷離（情況與丁○○相似），似是飛出車外頭撞地所致，因認被害人甲○○係車禍從自用小貨車
      彈出地面造成頭部外傷，再併發支氣管肺炎而死亡等之事實，有法務部法醫研
      究所八十九法醫所醫鑑字第０八一二號鑑定書在卷可稽（同上第一０四六號相
      驗卷第六六頁至第六八頁）。另被害人丁○○經解剖鑑定結果，其外表右額有
      一處四乘二公分之挫傷，引起右額顳骨Ｙ型線狀骨折，並沿顱底以四十五度角
      向左後斜走，經右前顱底、蝶鞍部及左蝶翼骨至左顳骨，形成一「絞鏈式」骨
      折（左前半顱底與右後半顱底完全斷離）；另於右胸、上腹、右大腿及兩下腿
      前方亦有挫傷或擦挫傷。左上臂、右肩與右肩胛部有片狀擦傷；右側黑眼圈及
      眼皮水腫，係顱底骨折之延伸。有半邊臉部、右上臂及右前臂極多線形、三角
      形或星形之小裂傷，極似磨擦粗糙砂石地面所造成；右下顎骨從犬齒與第一臼
      齒之間骨折斷離；右上臂肱骨骨折；右大腿股骨骨折、右側舌骨骨折；右側第
      二、三、四、五根肋骨骨折；腦髓右額葉底部挫傷；死者係快速死亡，所以臟
      器出血量不多。以上所見之傷勢符合車禍所造成之傷，包括撞上車內構造的初
      次傷及摔出車外地面的第二次傷，且其「體表並未發現輪胎輾過」之痕跡。另
      經毒物系統分析結果，丁○○有服用可待因及安非他命，「所受之傷符合駕駛
      者之傷勢」且大部分為彈出車外之二次傷，因認丁○○係駕駛自用小貨車車禍
      彈出車外發生廣泛鈍傷而休克致死之事實，亦有法務部法醫研究所八十九法醫
      所醫鑑字第０七九六號鑑定書在卷足憑（同上第一０六０號相驗卷第一四六頁
      至第一四八頁）。由上開車禍現場照片與前開法醫所鑑定結果，顯然係被害人
      丁○○駕駛溫新泉失竊之上揭ＬＷ︱七一七六號自小貨車附載甲○○由新屋鄉
      大坡村自南向北往新屋鄉東明村方向高速行駛（自南向北往新屋鄉○○村○道
      ），途經桃園縣新屋鄉○○村○鄰○○道路桃一０四線道路車禍現場即由東坡
      幹第三十三號電線桿開始起至東坡幹第三十一號電線桿之左側路段大彎道時，
      因高速行經上開路段彎道失控，緊急煞避不及，於車禍道路遺留有前開長達十
      ．五公尺之煞車痕，使該ＬＷ︱七一七六號自小貨車偏左侵入對向車道（即自
      北向南，往大坡方向車道），致該自小貨車車頭右側（主要係右側車門）衝撞
      該彎道之前開東坡幹第三十一號電線桿及其旁鐵皮圍籬、水泥護欄，嗣於撞擊
      前開東坡幹第三十一號電線桿後，因該自小貨車衝撞力道猛烈斜反彈回路中至
      前開對向車道（在往大坡方向車道）為本件車禍發生之主要原因。嗣被告戊○○駕駛前揭自小客車（自南向北往新屋鄉○○村○道）駛至前開社子村六鄰產
      業道路桃一０四線道路車禍現場路段彎道時，因見狀頓時避煞不及始自後追撞
      及前開驟然反彈回路中之ＬＷ︱七一七六號自小貨車之車後車牌，致該自小貨
      車之車後車牌內凹；而前揭自小貨車因受後方推擠力量，遂依「順時鐘方向」
      往回旋轉於前開自北向南之對向車道之雙黃線上（即自北向南往大坡方向車道
      ；自小貨車車頭朝南往大坡方向），且前開Ｖ三︱五七九二號自小客車駛入自
      北向南之對向車道上（即往大坡村方向）；而該自小貨車右前車門則與被告戊○○所駕駛之前揭Ｖ三︱五七九二號自小客車之右後車門近貼；兩車均在自北
      向南之對向車道上；而上開自小貨車右前車門處因甩力而碰撞及被告戊○○所
      駕駛之前開自小客車之右後車門處，使被告戊○○所駕上揭自小客車夾在鐵皮
      圍牆與前揭自小貨車中間；而本件被害人丁○○與甲○○二人則係因前開高速
      駕駛前開ＬＷ︱七一七六號自小貨車至前揭路段彎道失控緊急煞避不及，使該
      自小貨車偏左侵入對向車道，致該自小貨車車頭右側衝撞該彎道之前開東坡幹
      第三十一號電線桿及其旁鐵皮圍籬、水泥護欄，嗣於撞擊前開東坡幹第三十一
      號電線桿後，因該自小貨車衝撞力道猛烈斜反彈回路中至前開對向車道（在往
      大坡方向車道）為本件車禍發生之主要原因，以致造成渠等二人自車內彈出車
      外，引起傷重不治死亡等情應堪認定。被告戊○○駕駛前揭自小客車（自南向
      北往新屋鄉○○村○道）駛至前開社子村六鄰產業道路桃一０四線道路車禍現
      場路段彎道時，因見狀頓時避煞不及，雖自後追撞及前開驟然反彈回路中之Ｌ
      Ｗ︱七一七六號自小貨車之車後車牌，致該自小貨車之車後車牌內凹，惟此為
      緊急突發狀況，難以預防，實難遽認被告戊○○於本件車禍確有何過失可言；
      亦難遽認被告戊○○前開駕車追撞上揭自小貨車之車後車牌內凹行為是本件被
      害人丁○○與甲○○二人發生本件車禍之主要原因，故被告戊○○前開追撞行
      為與被害人丁○○與甲○○二人於本件車禍死亡間，並無直接相當因果關係。
  (五)、告訴人丙○○（被害人丁○○之家屬）於原審雖認被害人丁○○係遭被告故意
      倒車輾斃，其有使被害人車毀人亡之故意云云，惟查：
    １、依前述法務部法醫研究所解剖鑑定報告，被害人丁○○之身體並無遭車輾過
        痕跡，已見前述解剖鑑定報告鑑定說明綦詳；復經鑑定證人即前開法醫研究
        所顧問醫師庚○○於本院調查時證稱，死者丁○○最終死亡結果是車禍摔出
        車外造成鈍傷致死造成；死者丁○○之身體表面，或外面衣著並沒有輪胎印
        ；蓋如身體遭車輛輾過的話，身體會有一些比較特別的傷勢，皮膚會有散狀
        裂開的痕跡，如同舊皮鞋的表面會有裂開散開的痕跡；或者是一大片的裂傷
        ；惟死者丁○○屍體經解剖鑑定結果，並未發現上開特別的傷勢，故不認為
        死者丁○○的身體有被車輛輪胎輾過的痕跡各等語明確在卷（本院卷第二○○頁）。參以依卷附車禍現場照片所示，被害人丁○○身體落地處所遺留之
        血漬及其周圍，並無任何車輪輾壓過之血輪痕，此有上開車禍現場照片在卷
        足憑（同上第一０六０號相驗卷第十三頁、第四十三頁）；可見告訴人前開
        指訴尚屬無據。
    ２、告訴人丙○○雖指稱被告戊○○前開自小客車左前輪下前方有血輪痕漬（同
        上第一０四六號相驗卷第二十一頁下方照片、原審卷第一二八頁照片三幀）
        ，足見被告戊○○有倒車輾過死者丁○○云云。惟觀諸該血輪痕漬係在被告
        戊○○停車位置之左前輪下前方血漬痕跡最顯明，且長度甚短，此外被告戊○○之前開自小客車前方至丁○○落地處之地面，並無被告前揭自小客車之
        血輪痕漬（註：在前述被告自小客車之左前輪下血輪痕漬的更前方，有一輪
        寬「窄於」被告輪寬之血輪痕漬，該較窄之血輪痕漬依前揭卷附照片觀之，
        與被害人丁○○所駕前開車號ＬＷ︱七一七六號自小貨車之車輪寬度較相符
        ），若依告訴人所指被告自小客車因衝至被害人丁○○落地處輾後再倒車輾
        斃被害人丁○○，則其輾過丁○○後，輪胎立即接觸地面處（即丁○○落地
        處周圍）應為血漬最多最深最明顯處；惟被告戊○○前揭自小客車所產生之
        血輪痕漬距被害人丁○○落地處血漬尚有一、二公尺，且被告上揭自小客車
        前方尚有被害人所駕車號ＬＷ︱七一七六號自小貨車之血輪痕漬，足見被告
        前揭自小客車左前輪下方所產生之血輪痕漬並非係輾壓被害人丁○○所致，
        而可能係因被害人丁○○落地時血液噴濺至其車輪下（註：照片上被害人落
        地處之血漬噴濺方向，亦係噴向被告車方向），再加上當時二車撞擊後，被
        告上開自小客車之反彈力及地面坡度，造成被告自小客車左前車輪下前方十
        數公分之血輪痕漬。
    ３、至告訴人丙○○於原審另指述：被告上開自小客車左前輪弧內有血液噴灑之
        痕跡，另其左後輪鋼圈上亦有血液噴濺之痕漬（同上第一０六０號相驗卷第
        五十五頁至第五十七頁照片），因認被告前開自小客車有輾過死者丁○○云
        云。惟證人即承辦本件之警員乙○○於原審調查時證稱，其本人在肇事現場
        處理時，有拿手電筒照，在現場有量有看被告之車，原來並沒有看到被告之
        前開自小客車車輪下有血跡，是請拖車吊後才有等語在卷（原審卷第一一九
        頁至第一二四頁）；證人即拖吊車司機鄭騰宏於原審調查時亦證稱：當時現
        場滿地都是西瓜，現場有二灘血跡，一灘在其拖車板子底下，另一灘不記得
        ；當時二部車子卡住，無法移動，其本人將被告自小客車往後移約一公尺，
        當時並有轉動被告自小客車之方向盤，將該自小客車先移開左側，再將被告
        自小客車向前拉上吊車等語（原審卷第一四二頁至第一四四頁）。經細覽前
        開車禍現場照片上被害人丁○○落地後所產生之血漬處僅在被告前開自小客
        車停止處之前方不遠，被告上開自小客車左前輪弧內之不明液體（自照片上
        無法判斷係血液或其他液體）噴濺方向係呈順時針方向向後噴濺，顯係倒車
        方向所產生；另其自小客車左後輪鋼圈上血液噴濺之方向係呈逆時針方向，
        顯係向前駛所產生；足見被告上開自小客車之左前輪弧內不明液體之噴濺痕
        漬，與左後輪鋼圈上血跡之噴濺痕漬造成之時點並不相同，核與證人鄭騰宏
        前開證述，先將被告車往後移再往前拉上吊車之情節應較相符。告訴人雖認
        此係被告前揭自小客車輾過被害人丁○○所造成，惟被害人丁○○之身體並
        無遭車輾過痕跡，已如前述；以輪弧內之不明液體噴濺量客觀判斷之，苟被
        害人丁○○身體遭輾過產生如此多量之噴濺痕漬，應於其身體產生明顯之輾
        壓跡象始符常情，是告訴人之指述尚無可採。
    ４、至被害人丁○○身體右上臂肱骨骨折、右大腿股骨骨折、右側舌骨骨折、右
        側第二、三、四、五根肋骨骨折等，核與其身體外表之右胸、右大腿之擦挫
        傷、右上臂及右前臂極多線形、三角形或星形之小裂傷相符，其傷勢之造成
        應係被害人落地時右側身體部位磨擦粗糙砂石地面所致（詳如前述解剖鑑定
        報告），與被車輪輾壓所可能產生之傷勢，客觀言之全然不同；另被害人丁○○落地時血跡向被告戊○○上開自小客車方向噴灑，係因落地之角度所致
        ，經核與遭車輛輾壓所應形成之痕漬不同，尚難作為被害人丁○○遭被告前
        揭自小客車輾壓之佐證。
  (六)、告訴人己○○（被害人甲○○之家屬）於原審雖質疑何以被害人丁○○與甲○○二人均係顏面嚴重受挫、雙眼淤血；被害人甲○○且頭殼破裂、顱內出血，
      是否生前遭棍棒或鈍器毆打重擊致死云云。惟被害人甲○○之傷勢係因從自小
      貨車彈出地面造成頭部外傷（其頭部因重摔於地面即可能產生該傷）；另被害
      人丁○○之傷勢亦係符合車禍所造成之傷，包括撞上車內構造的初次傷及摔出
      車外地面的第二次傷之事實，已據前開法醫研究所解剖鑑定報告敘述綦詳，告
      訴人認被害人甲○○可能係另遭棍棒重擊云云，尚屬無據。再觀諸被害人丁○○之傷勢，依驗斷書所載：其胸部受創、左乳下方有挫傷、胸椎有挫傷（同上
      第一０六０號相驗卷第二三頁、二四頁背面），相較於被害人甲○○胸部並無
      受創跡象（同上第一０四六號相驗卷第四九頁、五一頁背面）；衡諸吾人經驗
      ，車禍中駕駛者胸部經常會撞擊方向盤而受傷之常情，及被害人二人落地之相
      關位置，被害人丁○○之傷勢較符合車禍中之駕駛者傷勢，前開法醫研究所解
      剖鑑定報告亦同此認定，已見前述。至被害人甲○○之拖鞋雖遺留於前開自小
      貨車之駕駛座位下方，惟拖鞋本身容易鬆脫，且依當時被害人丁○○所駕前開
      自小貨車高速撞擊力道之猛烈，甲○○之拖鞋落於駕駛座位下方，並非無可能
      ，告訴人謂駕駛前揭自小貨車者係甲○○而非丁○○云云，惟與車禍現場所留
      存之上開客觀證據與法醫研究所解剖鑑定報告不符，自不足採。又告訴人己○○質疑：何以甲○○之拖鞋與丁○○之布鞋掉落於同一處？甲○○從車內拋出
      車外，何以無多處明顯外傷？惟查被害人丁○○、甲○○二人之拖鞋與布鞋因
      同一撞擊脫離被害人腳部飛出車外而掉落於附近，顯然並無異常之處；另被害
      人甲○○身體大半部分落於車禍現場路邊草叢中，此有車禍現場照片在卷可稽
      （同上第一０四六號相驗卷第十九頁下方照片），故被害人甲○○身體減低落
      地時摩擦地面之反作用力，因而無明顯外傷，核屬常情，併此敘明。
  (七)、綜上調查結果，本件肇事路段為一左轉彎之大彎道，已如前述；因彎度過大，
      且夜間無照明視線不良，因被害人丁○○駕駛之前揭失竊ＬＷ︱七一七六號自
      小貨車附載另一被害人甲○○因行經前開彎道高速失控偏左侵入對向車道（即
      自北向南，往大坡方向車道），因緊急煞避不及，於車禍道路遺留有前開長達
      十．五公尺之煞車痕，致該自小貨車車頭右側衝撞該彎道之前開東坡幹第三十
      一號電線桿及其旁鐵皮圍籬、水泥護欄；嗣於撞擊前開東坡幹第三十一號電線
      桿後，因該自小貨車衝撞力道猛烈斜反彈回路中至前開對向車道（在往大坡方
      向車道），以致造成渠等二人自車內彈出車外，引起傷重不治死亡等情為本件
      車禍發生之主要原因，已見本判決理由說明。而被告戊○○駕駛前揭自小客車
      （自南向北往新屋鄉○○村○道）駛至前開社子村六鄰產業道路桃一０四線道
      路車禍現場路段彎道時，因見狀頓時避煞不及，雖自後追撞及前開驟然反彈回
      路中之ＬＷ︱七一七六號自小貨車之車後車牌，致該自小貨車之車後車牌內凹
      ，惟此為緊急突發狀況，難以預防，實難遽認被告戊○○於本件車禍確有何過
      失可言；亦難遽認被告戊○○前開駕車追撞上揭自小貨車之車後車牌內凹行為
      是本件被害人丁○○與甲○○二人發生本件車禍之主要原因，故被告戊○○前
      開追撞行為與被害人丁○○與甲○○二人於本件車禍死亡間，並無直接相當因
      果關係等情，亦見前述。由此可見，被告辯稱其本人於本件車禍是無辜等情，
      應可採信。揆諸前開判例說明，自難遽論被告以過失致死之罪責。此外，又查
      無其他積極證據足認被告有公訴意旨所指述之過失致死犯行，自不能證明被告
      犯罪，自應為無罪判決之諭知。
五、本件車禍肇事原因，雖送請中央警察大學鑑定，（本證卷第七十三頁至第九十四
    頁）該鑑定結果雖認為：本案肇事現場雖為彎道，其安全視距與車速有關，但甲
    、乙兩車同向行使並不滋生視距不足問題，綜上肇事重建結果，本案係因甲車駕
    駛人戊○○故意往前追撞乙車，導致乙車往左前失控撞及東坡幹三十一號電桿及
    其前方之護欄石，本案乙車前座內乘員不可能因此撞擊而直接摔落車外，由於事
    故現場有經人為刻意變動，至於甲、乙兩車追逐是否因竊盜所引起，及丁○○與
    甲○○二人死因有待進一步調查釐清云云。經查：
  (一)、本件車禍肇事地點為一左轉彎之大彎道，如自大坡村往新屋方向行駛，無法看
      見左側對向來車；且車禍現場路段夜間並無路燈，視線不佳等情，業據警員乙○○證稱明確，復經本院勘驗車禍現場路段明確，製有勘驗筆錄與有勘驗現場
      各在卷可稽，已如前述。惟前開警察大學鑑定書所繪製之示意圖並未有大轉彎
      之標示（鑑定報告第十七頁圖二，本院卷第九十頁），且鑑定結果認為甲、乙
      兩車（甲車即被告戊○○；乙車指被害人丁○○、甲○○）同向行使並不滋生
      視距不足問題云云，顯然與車禍道路現場實況不符。
  (二)、本件由新屋鄉大坡村自南向北往新屋鄉東明村方向，途經桃園縣新屋鄉○○村
      ○鄰○○道路桃一０四線道路車禍現場路段確為一左轉彎之大彎道已如前述；
      又本件車禍發生原因，係被害人丁○○駕駛溫新泉失竊之上揭ＬＷ︱七一七六
      號自小貨車附載甲○○由新屋鄉大坡村自南向北往新屋鄉東明村方向高速行駛
      （自南向北往新屋鄉○○村○道），途經桃園縣新屋鄉○○村○鄰○○道路桃
      一０四線道路車禍現場即由東坡幹第三十三號電線桿開始起至東坡幹第三十一
      號電線桿之左側路段大彎道時，因高速行經上開路段彎道失控，緊急煞避不及
      ，於車禍道路現場才會遺留有前開長達十．五公尺之煞車痕，使該ＬＷ︱七一
      七六號自小貨車偏左侵入對向車道（即自北向南，往大坡方向車道），致該自
      小貨車車頭右側（主要係右側車門）衝撞該彎道之前開東坡幹第三十一號電線
      桿及其旁鐵皮圍籬、水泥護欄，嗣於撞擊前開東坡幹第三十一號電線桿後，因
      該自小貨車衝撞力道猛烈斜反彈回路中至前開對向車道（在往大坡方向車道）
      為本件車禍發生之主要原因。嗣被告戊○○駕駛前揭自小客車（自南向北往新
      屋鄉○○村○道）駛至前開社子村六鄰產業道路桃一０四線道路車禍現場路段
      彎道時，因見狀頓時避煞不及始自後追撞及前開驟然反彈回路中之ＬＷ︱七一
      七六號自小貨車之車後車牌，致該自小貨車之車後車牌內凹；而前揭自小貨車
      因受後方推擠力量，遂依「順時鐘方向」往回旋轉於前開自北向南之對向車道
      之雙黃線上（即自北向南往大坡方向車道；自小貨車車頭朝南往大坡方向），
      且前開Ｖ三︱五七九二號自小客車駛入自北向南之對向車道上（即往大坡村方
      向）；而該自小貨車右前車門則與被告戊○○所駕駛之前揭Ｖ三︱五七九二號
      自小客車之右後車門近貼；兩車均在自北向南之對向車道上；而上開自小貨車
      右前車門處因甩力而碰撞及被告戊○○所駕駛之前開自小客車之右後車門處，
      使被告戊○○所駕上揭自小客車夾在鐵皮圍牆與前揭自小貨車中間各等情，已
      見本判決理由欄第三段之四敘明綦詳。又前開ＬＷ︱七一七六號自小貨車之車
      後方車牌僅是輕微內凹，此外車尾其他部分完好，並無嚴重受撞擊凹損；另外
      被告戊○○駕駛之前揭自小客車只是車頭前方引擎蓋褶疊翹起並遺留有藍色車
      漆、左前車燈破損，右前車燈尚完好、車頭水箱護罩掉落，並非嚴重撞擊毀壞
      各等情，此有前開自小貨車之車後方車牌之照片與被告戊○○之前揭自小客車
      車頭照片各在卷足憑（同上第一０四六號相驗卷第十八頁下方第二張照片；同
      上第一０六０號相驗卷第五三頁上方第一張照片；同上第一０四六號相驗卷第
      二十頁下方照片、同上第一０六０號相驗卷第五三頁、五四頁），由此可見，
      被告戊○○所駕駛前開Ｖ三︱五七九二號自小客車顯然並非先追撞被害人丁○○所駕駛前開ＬＷ︱七一七六號自小貨車，蓋依開車經驗判斷，如被告戊○○
      以高速駕駛前開自小客車故意追撞及被害人丁○○所駕駛前開ＬＷ︱七一七六
      號自小貨車，衡情被告戊○○之前開自小客車車頭必與被害人丁○○所駕駛前
      開ＬＷ︱七一七六號自小貨車車尾後部嚴重撞擊扭曲在一起，而且該ＬＷ︱七
      一七六號自小貨車車尾後部應有嚴重撞擊痕跡，再者被告戊○○之前開自小客
      車之車頭前方引擎蓋亦必會嚴重撞擊毀壞；則該ＬＷ︱七一七六號自小貨車車
      後之車牌不可能只是輕微內凹而已；而且現場亦應會遺留有兩車撞擊後之散落
      物；惟實際上現場之散落物則是集中在前揭東坡幹第三十一號電線桿及其旁鐵
      皮圍籬、水泥護欄等處附近，而且均為被害人丁○○所駕駛上揭ＬＷ︱七一七
      六號自小貨車之散落物等情，有現場車禍照片在卷足憑（同上第一０四六號相
      驗卷第十五頁、十六頁；同上第一０六０號相驗卷第十四頁、第四四頁至第四
      五頁）；何況前開自小客車衝力實尚不足以造成被害人所駕前開自小貨車失控
      侵入對向來車道，亦經前開鑑定委員會鑑定說明在案，已如前述；可見前揭警
      察大學鑑定結果認為「本案係因甲車駕駛人戊○○故意往前追撞乙車，導致乙
      車往左前失控撞及東坡幹三十一號電桿及其前方之護欄石」一節，顯然與車禍
      實際發生情節不符，自難採信。
  (三)、又本件被害人甲○○與丁○○二人經解剖鑑定結果，分別認定「被害人甲○○
      係車禍從自用小貨車彈出地面造成頭部外傷，再併發支氣管肺炎而死亡」、「
      丁○○係駕駛自用小貨車車禍彈出車外發生廣泛鈍傷而休克致死」各等情，業
      據前開法務部法醫研究所鑑定明確，已如上述；復經鑑定證人即前開法醫研究
      所顧問醫師庚○○於本院調查時證稱，死者丁○○最終死亡結果是車禍摔出車
      外造成鈍傷致死造成；死者丁○○當時全身都是鈍挫傷及多處骨折（即顱底、
      頭蓋骨、右下顎骨、左上臂、右大腿、右側肋骨等處）傷勢很廣泛；一個人要
      打二個人造成那麼多的鈍傷傷害並不容易；死者丁○○的傷害大部分都是車禍
      造成的。丁○○的頭部還有一處絞鏈傷（因為是死者丁○○顱底，臚底的中腦
      窩從左邊到右邊骨折，變成像絞鏈的樣子），這種是機車車禍最常見的傷害；
      如果從車子摔出去的力量大也會造成；從一般打架所造成的傷勢中，很少會看
      到有那麼多的鈍傷情況。有關甲○○也是有多處鈍傷，最基本也是有頭部外傷
      ，與丁○○相同，頭部顱底也有絞鏈骨折的現象。絞鏈骨折的造成，有可能是
      頭部左右側撞擊到硬體（如地面或電線桿），或是下巴撞到硬體，都有可能造
      成。甲○○死因是頭部外傷加上支氣管肺炎，造成死亡之原因是車禍各等語明
      確在卷（本院卷第一九九頁至第二○二頁）。故前開鑑定結果認為「本案乙車
      前座內乘員不可能因此撞擊而直接摔落車外，由於事故現場有經人為刻意變動
      」云云，復經承辦本件前開警察大學鑑定之承辦人即陳高村副教授，於本院調
      查時證稱，其是從整個跡證來判讀所作之推定等語在卷（本院卷第一二○頁至
      第一二四頁）；因前開中央警察大學鑑定結果與車禍現場遺留之客觀證據及車
      禍實際發生狀況事證不符，又係前開承辦人陳高村副教授個人所作之推定，顯
      然與客觀現存遺留事證不合；復與前揭法醫研究所專業醫師鑑定結果不符，故
      前開中央警察大學鑑定結果自難憑信。
六、再本件車禍肇事原因，雖另送國立交通大學鑑定，依該大學行車事故鑑定意見書
    所作之綜合研判，認為（被告）戊○○駕駛小客車於追逐過程中，曾經自後追撞
    丁○○所駕駛之小貨車。戊○○駕駛小客車見丁○○所駕駛之小貨車於急左彎道
    撞擊路旁電桿並超越後，再緊急停車、快速倒退至現場停車，以致倒車前留下氣
    壩格飾板（即車頭水箱護罩），並於倒車最終停止前，再觸及小貨車云云（本院
    卷第一八三頁）。經查：
  (一)、上開氣壩格飾板距離前揭東坡幹第三十一號電線桿北向四三公尺，雖據前開道
      路交通事故調查報告表所繪製事故現場圖註記在卷（同上第一０四六號相驗卷
      第一三頁），並有上開氣壩格飾板遺留於車禍現場之照片在卷可證（同上第一
      ０六０號相驗卷第四六頁）；惟查前開氣壩格飾板遺留於車禍現場之照片，並
      未顯現係於八十九年六月二十八日所拍照攝取上開照片可稽；可見於八十九年
      六月二十八日凌晨三時許車禍發生之後，承辦本件車禍之警員乙○○並未於車
      禍現場附近發現並攝得上揭氣壩格飾板。故上開氣壩格飾板雖係遺留於車禍現
      場，惟並無任何積極證據足以證明被告戊○○所駕駛之前開Ｖ三︱五七九二號
      自小客車與被害人丁○○駕駛之前揭ＬＷ︱七一七六號自小貨車在追逐中，被
      告之前開自小客車就已經有撞擊過被害人丁○○當時所駕駛之上開自小貨車，
      導致被告之自小客車前開氣霸格飾板確實掉落在四十三公尺遠處。
  (二)、又上開鑑定意見書依據前述車禍照片（即同上第一０四六號相驗卷第一八頁上
      下照片），認為前開自小客車右前輪胎面潮濕，且與前端地面潮濕寬度“近似
      ”；左前輪前端地面減速標線上留有明顯血跡（同上第一０六０號相驗卷第一
      五頁背面下方照片、第四二頁上方照片），推斷被告戊○○之前開自小客車於
      停止前有倒車行動云云。惟查：證人即承辦本件車禍案件之警員乙○○於原審
      院調查時曾證稱：「（問：提示同上第一０四六號相驗卷第一九頁上方照片，
      Ｖ三︱五七九二號自小客車前白線處有一灘濕濕的痕跡，是否為血跡？）是機
      油，血跡是在照片前方的拖鞋旁有兩灘。」等語明確在卷（原審卷第一一七頁
      ）。可見上開鑑定意見認為前開自小客車右前輪胎面潮濕一節，似未明確判斷
      出係屬機油尚有未妥。又被害人丁○○所駕駛之前開自小貨車當時車內載有西
      瓜，西瓜有破掉，前後二車在事故地點下方還有西瓜殘渣等情，除據證人即警
      員乙○○於原審及本院調查時證稱在卷（原審卷第一二二頁；本院卷第一五一
      頁、一五三頁），並有照片在卷可稽（同上第一０四六號相驗卷第二七頁）；
      且經另一證人即至案發現場拖吊車輛之拖吊司機鄭騰宏於原審及本院調查時證
      稱，其本人至現場時滿地是西瓜，上開自小貨車旁有西瓜散落，且該自小貨車
      車內也有西瓜等語在卷（原審卷第一四三頁、本院卷第一五七頁）。再者前開
      承辦警員乙○○於原審調查時證稱，其本人在肇事現場處理時，有拿手電筒照
      ，在現場有量有看被告之車，原來並沒有看到被告之前開自小客車車輪下有血
      跡，是請拖車吊後才有等語在卷（原審卷第一一九頁至第一二四頁）；證人即
      拖吊車司機鄭騰宏於原審調查時亦證稱：當時現場滿地都是西瓜，現場有二灘
      血跡，一灘在其拖車板子底下，另一灘不記得；當時二部車子卡住，無法移動
      ，其本人將被告自小客車往後移約一公尺，當時並有轉動被告自小客車之方向
      盤，將該自小客車先移開左側，再將被告自小客車向前拉上吊車等語在卷（原
      審卷第一四二頁至第一四四頁）。由此可見，上開拖吊司機鄭騰宏於拖吊前，
      已有移動前開上開被告之自小客車與被害人丁○○之前揭自小貨車等情至明。
      從而前開鑑定意見，以該“近似”二字來推斷被告之上開小客車有倒車行動云
      云，顯與本院調查之前開實際情節不符。
  (三)、再者，上開國立交通大學車事故鑑定意見書之綜合研判，係認為被告戊○○所
      駕駛之前揭Ｖ三︱五七九二號自小客車先自後追撞被害人丁○○所駕駛之上開
      ＬＷ︱七一七六號自小貨車以及被告戊○○駕駛前開小客車見丁○○所駕駛之
      上揭自小貨車於急左彎道撞擊路旁電桿並超越後，再緊急停車、快速倒退至現
      場停車，以致倒車前留下氣壩格飾板（即車頭水箱護罩），並於倒車最終停止
      前，再觸及小貨車云云。惟查：證人即承辦前開車禍鑑定之國立交通大學教授
      吳宗修於本院審理時證稱，其本人是依照卷證內記載氣壩格子板所記載掉落的
      位置及車輪所顯示液體的流向來做推測判斷（本院卷第二五三頁）；由此可見
      ，前開國立交通大學車事故鑑定意見書之研判結果，只是上開承辦人吳宗修之
      推測判斷而已，惟因與本院前開調查結果與車禍後現場遺留之車輛碰撞證物及
      前揭法醫研究所專業醫師鑑定結果之實情不符，故上開鑑定意見書之研判結果
      自不足取，併予敘明。
七、對於原審判決與檢察官上訴之判斷：本件經調查結果，認定故被告戊○○前開追
    撞行為與被害人丁○○與甲○○二人於本件車禍之死亡間，並無直接相當因果關
    係等情，因認被告於本件之車禍並無過失行為可言，已如前述。原判決雖以被告
    違反交通規則之駕駛行為，係符合刑法第二十四條第一項前段緊急避難之要件而
    不具違法性；並以本件肇事處因彎度過大，且夜間無照明視線不良，被害人所駕
    駛之贓車係先行失控左斜衝撞道路左側路旁水泥護欄、電線桿及鐵皮圍牆，再因
    撞擊力道猛烈反彈回路中，則被告駕車行經該大彎道時，顯無法預見彎道後之情
    況，縱使其以符合道路交通規則速限之速度正常駕駛，亦可能因無充足反應時間
    致避煞不及自後追撞忽猛烈反彈而來之被害人車輛，是其追撞行為既屬事發突然
    ，因被害人之車輛忽猛烈反彈至路中而無法期待一般駕駛人均可即時閃避，對被
    告即屬無期待可能性，因認自難遽論被告以過失致死之罪責；理由論述雖有不同
    ，惟結論均係認定被告之行為於本件車禍並無過失可言，則屬一致。檢察官循告
    訴人丙○○、己○○二人之請求提起上訴，略以：(一)、被告當時可選擇保持適當
    車距並聯絡警方通報警網攔截，然被告卻選擇以高速追逐前車導致車毀人亡之事
    故，已與緊急避難之要件不符。且查二車相互以時速一百公里至一百二十公里之
    高速競駛，客觀上可預見車輛可能因此失控致生危害於車內人員之生命安全，被
    告係為保全財產法益，卻侵害被害人二人之生命法益，依利益衡量理論，已屬過
    當。(二)、被告與被害人之車本均為同向行駛，本案兩車同向以高速競駛，被告對
    於其自身及被害人雙雙違規行為所導致之危險，應屬可預見，自仍有以一定之行
    為避免結果發生之義務；被害人小貨車失控處係在剛轉彎之處，其後再往前行進
    撞擊電線桿反彈至路中，是被告於轉彎之際，與被害人之車之相對距離如何，是
    否有視覺上之死角，尚待論證。惟查：本件車禍經本院調查結果，認為本件車禍
    係因被害人丁○○駕駛之前揭失竊ＬＷ︱七一七六號自小貨車附載另一被害人甲○○因行經前開彎道高速失控偏左侵入對向車道（即自北向南，往大坡方向車道
    ），因緊急煞避不及，於車禍道路遺留有前開長達十．五公尺之煞車痕，致該自
    小貨車車頭右側衝撞該彎道之前開東坡幹第三十一號電線桿及其旁鐵皮圍籬、水
    泥護欄；嗣於撞擊前開東坡幹第三十一號電線桿後，因該自小貨車衝撞力道猛烈
    斜反彈回路中至前開對向車道（在往大坡方向車道），以致造成渠等二人自車內
    彈出車外，引起傷重不治死亡等情為本件車禍發生之主要原因，已見本判決理由
    欄第四段之(三)、(四)詳述，已如前述。而被告戊○○駕駛前揭自小客車（自南向北
    往新屋鄉○○村○道）駛至前開社子村六鄰產業道路桃一０四線道路車禍現場路
    段彎道時，因見狀頓時避煞不及，雖自後追撞及前開驟然反彈回路中之ＬＷ︱七
    一七六號自小貨車之車後車牌，致該自小貨車之車後車牌內凹，惟此為緊急突發
    狀況，難以預防，實難遽認被告戊○○於本件車禍確有何過失可言；亦難遽認被
    告戊○○前開駕車追撞上揭自小貨車之車後車牌內凹行為是本件被害人丁○○與
    甲○○二人發生本件車禍之主要原因，故被告戊○○前開追撞行為與被害人丁○○與甲○○二人引起本件車禍死亡間，並無直接相當因果關係等情，亦見前述。
    由此可見，檢察官提起本件上訴，為無理由，應予駁回。
據上論斷，應依刑事訴訟法第三百六十八條，判決如主文。
本案經檢察官劉家芳到庭執行職務。
中      華      民      國    九十二    年     十二     月     十一     日
                              臺灣高等法院刑事第二十三庭
                                  審判長法  官  黃  瑞  華
                                        法  官  宋      祺
                                        法  官  陳  坤  地
右正本證明與原本無異。
不得上訴。
                                        書記官  陳  建  邦
中      華      民      國    九十三    年      四      月     十三     日


司法院資訊處製作；財團法人民間司法改革基金會備份。
